【裁判字號】    98,訴,1169
【裁判日期】    980713
【裁判案由】    土地所有權移轉登記
【裁判全文】
臺灣板橋地方法院民事判決              98年度訴字第1169號
原      告  午○○
訴訟代理人  癸○○
訴訟代理人  張菀萱律師
複代理人    陳筱屏律師
被      告  甲○○○
被      告  己○○
被      告  壬○○
被      告  戊○○
被      告  辛○○
被      告  庚○○
被      告  丙○○
以上七人
共      同
訴訟代理人  桂齊桓律師
            廖正多律師
被      告  子○○○  原住台北.
被      告  乙○○
被      告  黃客東
被      告  卯○○
被      告  辰○○
被      告  巳○○
被      告  寅○○
上列當事人間請求土地所有權移轉登記事件，本院判決如下：
    主  文
原告之訴及其假執行之聲請均駁回。
訴訟費用由原告負擔。
    事實及理由
一、原告起訴主張：原告於民國77年3 月間向被告之被繼承人張
    坤讚購買坐落臺北縣五股鄉○○段更寮小段422 之4 地號土
    地98坪，總價金新台幣（下同）31萬3 千6 百元，因法令限
    制無法立即辦理移轉登記，遂約定迨將來可辦理登記時，即
    辦理移轉登記予原告，茲目前法律已修改可辦理登記，惟張
    坤讚已於82年1 月26日亡故，被告等人係張坤讚之配偶、直
    系血親卑親屬及再轉繼承人，依法應繼承張坤讚履行出賣人
    之移轉上開土地之義務。則依買賣契約及繼承之法律關係，
    應由被告辦理繼承登記後，再移轉登記予原告等語，併為訴
    之聲明：被告應將坐落臺北縣五股鄉○○段更寮小段42 2之
    4 地號土地辦理繼承登記後，再將其中應有部分1477分之98
    移轉登記予原告，併陳明願供擔保請准宣告假執行。
二、本件未經言詞辯論，除被告甲○○○、己○○、壬○○、戊○○、辛○○、庚○○外均未提出書狀或為任何聲明。被告
    甲○○○、己○○、壬○○、戊○○、辛○○、庚○○辯稱
    ：原告就此同一事件前曾經起訴，業經判決敗訴確定，原告
    重複起訴，應予駁回其訴；且被告其中丁○○○已亡故等語
    ，併為訴之聲明：駁回原告之訴及其假執行之聲明。
三、按民事訴訟法第249 條第2 項規定：「原告之訴，依其所訴
    之事實，在法律上顯無理由者，法院得不經言詞辯論，逕以
    判決駁回之。」；又同法第249 條第1 項第3 款規定：「原
    告之訴，有下列各款情形之一者，法院應以裁定駁回之。但
    其情形可以補正者，審判長應定期間先命補正：(3)原告或被
    告無當事人能力者。」，且當事人已死亡而無當事人能力，
    並無命補正之可能，是法院並無命補正之必要，應即駁回原
    告之訴。復按因繼承、強制執行、公用徵收或法院之判決，
    於登記前已取得不動產物權者，非經登記，不得處分其物權
    ，民法第75 9條定有明文。是繼承人如有數人時，在分割遺
    產前，各繼承人對於遺產全部為公同共有（民法第1151條）
    ；且公同共有人對共有物之處分，除法律或契約另有規定外
    ，應得公同共有人全體之同意（民法第828 條第2 項），非
    任何一人所得私擅處分。
四、經查：
  (一)本件原告訴請被告丁○○○辦理繼承被繼承人張坤讚之上開
    土地之繼承登記後，並將其中應有部分1477分之98所有權移
    轉登記予原告。但查被告丁○○○早於原告起訴前88年6 月
    28日亡故，且為原告所知悉之可實，此有原告提出已載明被
    告丁○○○已死亡之戶籍謄本在卷可考。是被告丁○○○既
    已死亡，顯無當事人能力，且無補正之可能，則本院殊無命
    補正之必要。準此，原告以無當事人能力之丁○○○為被告
    ，揆諸上開說明，本院自應予駁回原告此部分之訴訟。
  (二)本件原告所為訴之聲明：被告應將坐落臺北縣五股鄉○○段
    更寮小段42 2之4 地號土地辦理繼承登記後，再將其中應有
    部分1477分之98移轉登記予原告等語。則依原告所列被告共
    為十五人及其訴之聲明綜合以觀，原告訴請被告十五人應就
    上開土地辦理繼承登記及移轉登記予原告之義務，顯係包含
    訴請被告丁○○○應為辦理繼承及移轉登記之義務在內甚明
    。惟被告丁○○○已死亡，業經本院駁回原告就訴請被告丁○○○此部分之訴，已如前述。則本件原告主張之被繼承人
    張坤讚於82年1 月26日死亡，固確有戶籍謄本在卷可考，惟
    其繼承人計有丁○○○、乙○○、甲○○○、丙○○、子○○○、許張淑香、黃張淑瑛等7 人。嗣黃張淑瑛於84年12月
    24 日 死亡，由丑○○、卯○○、辰○○、巳○○、寅○○
    等5人 為再轉繼承人，許張淑香於85年8 月25日死亡，其再
    轉繼承人為壬○○、己○○、戊○○、辛○○、庚○○等5
    人，而丁○○○於88年6 月28日死亡，自應由丁○○○之繼
    承人再轉繼承之（參見臺灣高等法院96年度上易字第371 號
    、本院94年度重訴字第304 號民事判決書），則原告顯未同
    時併訴請由「被告丁○○○之再轉繼承人」繼承辦理丁○○○上述之應為辦理繼承及移轉登記義務甚明。準此，原告此
    部分（即除被告丁○○○，前已駁回外）之訴，顯無理由，
    爰不經言詞辯論，應予駁回原告此部分之訴訟。
五、原告併為假執行之聲請，因訴已駁回而失所附麗，自應予併
    予駁回。
六、本件並未認定原告確無依買賣契約訴請被告辦理繼承登記及
    移轉所有權登記之請求權，是原告如認確對被告等人有買賣
    契約請求權存在，自得另行起訴請求，附此敘明。
七、結論：本件原告之訴，為無理由，依民事訴訟法第249 條第
    1 項第3 款、第2 項、第78條，判決如主文。
中    華    民    國    98    年    7     月    13    日
                  民事第二庭    法  官  李行一
以上正本係照原本作成
如對本判決上訴，須於判決送達後20日內向本院提出上訴狀
中    華    民    國    98    年    7     月    13    日
                                書記官  蔡於衡


司法院資訊處製作；財團法人民間司法改革基金會備份。
